【裁判字號】    91,交易,414
【裁判日期】    920227
【裁判案由】    過失致死等
【裁判全文】
臺灣板橋地方法院刑事判決                        九十一年度交易字第四一四號
    公  訴  人  臺灣板橋地方法院檢察署檢察官
    被      告  戊○○
右列被告因過失致死等案件，經檢察官提起公訴（九十一年度偵字第一０四三五、一
一一五四號），本院判決如左：
    主  文
戊○○因過失致人於死，累犯，處有期徒刑捌月。
被訴服用酒類，不能安全駕駛動力交通工具而駕駛部分無罪。
    事  實
一、戊○○曾因違反懲治盜匪條例案件，經本院以八十四年度少訴字第七七號，就違
    反懲治盜匪條例部分判處有期徒刑二年二月，竊盜部分判處有期徒刑六月，應執
    行有期徒刑二年六月確定，於民國八十六年十二月十五日假釋期滿執行完畢。猶
    不知警惕，明知其無適當之駕照，不得駕駛自用小客車，竟於九十一年六月十六
    日自其兄簡振烘處借得其母簡王素梅所有之車牌號碼七Ｋ─一一一五號自用小客
    車，約於當日下午一、二時許駛至台北縣三峽鎮○○路下方溪邊烤肉，並飲用一
    瓶餘鋁罐裝臺灣啤酒，飯後並小睡休息。嗣於同日下午四時許，復駕駛前開自用
    小客車，搭載甲○○沿台北縣三峽鎮○○路由三峽往板橋方向行駛，途經台北縣
    三峽鎮○○路七十七號前之彎道，本應注意行車速度，依標誌或標線之規定，當
    地之時速限制為每小時四十公里，且行經彎道時，應減速慢行，作隨時停車之準
    備，而依當時情形，天候晴、光線日間自然光、縣道、道路型態彎路及其附近、
    路面狀況乾燥、無缺陷、無障礙物，顯無不能注意之情事，戊○○應注意、能注
    意卻疏未注意前開事項，竟以時速約六、七十公里之速度超速行駛，至前開轉彎
    亦未減速慢行，作隨時停車之準備，戊○○所駕駛之前開自用小客車因而失控向
    右朝台北縣三峽鎮○○路七十七號衝撞，適張寶唇站在上址門邊與其夫丙○○及
    鄰居乙○○聊天，戊○○所駕駛之前開自用小客車即迎面撞及張寶唇，致張寶唇
    受有失血性休克、骨盆撕裂傷等傷害，當場死亡。戊○○於肇事後，仍留在現場
    ，且於有偵查犯罪職權之機關尚不知何人為肇事者前，即主動向處理車禍事故現
    場之警員報案，表明其係肇事者並陳述肇事之經過，自首而接受裁判。
二、案經台北縣政府警察局三峽分局報告臺灣板橋地方法院檢察署檢察官相驗後簽分
    偵辦偵查起訴。
    理  由
甲、有罪部分：
一、右揭事實，業據被告戊○○於警訊、檢察官偵訊中及本院調查、審理中均坦承不
    諱，核與證人甲○○即肇事當時坐在戊○○所駕駛之前開自用小客車上駕駛座右
    側之人、目擊證人丙○○即被害人張寶唇之夫、乙○○即被害人之鄰居證述情節
    相符，此外並有道路交通事故調查報告表、車籍作業系統─查詢認可資料、台北
    縣政府警察局三峽分局成福派出所相驗案件初步調查報告表各乙紙、肇事現場相
    片十幀等件在卷可稽，足徵被告自白與事實相符。而被害人張寶唇對確因本件車
    禍死亡，亦經臺灣板橋地方法院檢察署檢察官督同法醫師相驗明確，製有勘驗筆
    錄、相驗屍體證明書、驗斷書各乙紙、相驗照片十幀等件在卷足憑。按汽車駕駛
    執照為駕駛汽車之許可憑證，由駕駛人向公路監理機關申請登記，考驗及格後發
    給之；行車速度，依標誌或標線之規定，行經彎道時，應減速慢行，作隨時停車
    之準備，道路交通安全規則第五十條第一項、第九十三條第一項分別定有明文。
    被告於前揭時地駕駛前揭自用小客車，自應注意前開規定，而依卷附之道路交通
    事故調查報告表所載，肇事當時狀況，天候晴、光線日間自然光、縣道、道路型
    態彎路及其附近、路面狀況乾燥、無缺陷、無障礙物，又無不能注意之情事，且
    當地之時速限制為每小時四十公里，亦有前開道路交通事故調查表乙紙可參，被
    告無適當之駕駛執照，竟恣意駕駛前開自用小客車，且行經肇事彎道路段時疏未
    注意前開規定，卻仍以時速約六、七十公里之速度超速行駛，亦未減速慢行，作
    隨時停車之準備，致其駕駛前揭自用小客車失控撞及被害人，使被害人受有失血
    性休克、骨盆撕裂傷等傷害，當場死亡，其係應注意能注意而不注意上開規定，
    以致被害人死亡結果，被告顯有過失。又被害人確因本件車禍失血性休克、骨盆
    撕裂傷致死，已如前述，被告前開過失行為與被害人之死亡結果顯然具有相當因
    果關係。本件事證明確，被告犯行洵堪認定。
二、核被告所為，係犯刑法第二百七十六條第一項之過失致死罪。查被告曾因違反懲
    治盜匪條例案件，經本院以八十四年度少訴字第七七號，就違反懲治盜匪條例部
    分判處有期徒刑二年二月，竊盜部分判處有期徒刑六月，應執行有期徒刑二年六
    月確定，於八十六年十二月十五日假釋期滿執行完畢，有臺灣高等法院被告全國
    前案紀錄表、臺灣高等法院檢察署刑案記錄簡覆表各乙紙在卷可稽，其受有期徒
    刑之執行完畢，五年以內再犯有期徒刑以上之罪，為累犯，應依刑法第四十七條
    加重其刑。又被告無駕駛執照而駕駛自用小客車，因而致被害人死亡，依法應負
    刑事責任，應依道路交通管理處罰條例第八十六條第一項之規定，遞加重其刑。
    而報案人或勤務中心轉來資料未報明肇事人姓名，警員前往現場處理時，被告在
    場，並當場承認為肇事人，並接受偵訊，有台北縣政府警察局偵辦交通事故案件
    「涉嫌人是否自首」調查表影本、警訊筆錄各乙紙附卷可據，為對未發覺之犯罪
    自首而接受裁判，應依刑法第六十二條之規定減輕其刑。前開刑之加重及減輕部
    分，並依刑法第七十一條第一項先加後減。爰審酌被告過失情節嚴重、肇事當時
    情形、尚未與被害人家屬達成和解、犯後尚有悔悟態度良好等一切情狀，量處如
    主文所示之刑。
乙、無罪部分：
一、公訴意旨另以：被告戊○○明知酒後開車易生危險，仍於九十一年六月十六日自
    其兄簡振烘處借得車牌號碼七Ｋ─一一一五號自用小客車，駛至台北縣三峽鎮駱
    駝潭附近溪邊烤肉喝酒後，復駕駛前揭車輛，右載案外人甲○○由三峽往板橋方
    向行駛，因認被告另涉犯刑法第一百八十五條之三之服用酒類，不能安全駕駛動
    力交通工具而駕駛罪嫌云云。
二、公訴人認被告涉有上開罪嫌，無非以刑法第一百八十五條之三所稱服用酒類或其
    他相關之物，不能安全駕駛動力交通工具之公共危險罪，係屬抽象危險犯之規定
    ，此種抽象危險係伴隨飲酒過量之行為而當然成立。換言之，只需客觀尚有此種
    行為出現，危險即視為存在，至於有無肇事之具體結果，均不影響公共危險罪責
    之成立；若果真駕車肇禍，其行為危險性之明顯更不待言，再者，參考德、美等
    國家之認定標準，在酒精呼氣濃度達每公升零點五五毫克（或血液濃度達百分之
    零點一０）時，就人體生理行為方面，會產生視覺反應遲鈍、影像不能集中、走
    路或講話可能發抖，動作笨拙等影響，就駕駛能力方面，亦會產生駕駛反應遲鈍
    、同時不能看清前方路況及車旁照後鏡等影響，在此情形下，其肇事率為一般正
    常人之十倍，本件被告於酒後駕車失控肇事，顯見已達不能安全駕駛動力交通工
    具之程度為其主要論據。惟訊據被告固坦承於九十一年六月十六日下午曾經在台
    北縣三峽鎮駱駝潭附近溪邊烤肉喝酒，並於當日下午四時五十分許駕駛前開自用
    小客車行經肇事路段，惟矢口否認有何服用酒類，不能安全駕駛動力交通工具而
    駕駛犯行，辯稱：當時只喝一瓶多啤酒，喝完酒後，距離開車時已經過了二、三
    個小時，當時還算清醒，對其開車完全沒有影響，並沒有不能安全駕駛的狀態等
    語。
三、按犯罪事實應依證據認定之，無證據不得推定其犯罪事實；又不能證明被告犯罪
    或其行為不罰者，應諭知無罪之判決，刑事訴訟法第一百五十四條第三百零一
    條第一項分別定有明文。公訴人認刑法第一百八十五條之三係「抽象危險犯」，
    不以具體發生危險為要件，而被告於酒後駕車失控肇事，顯見已達不能安全駕駛
    動力交通工具之程度固非無見。惟被告雖駕車失控肇事，導致被害人死亡結果，
    為被告所自承，已如前述，然本件被告駕車失控肇事，原因尚多，並非即可因肇
    事之結果而當然推論被告駕車當時必然受到當日下午一、二時許服用鋁罐裝臺灣
    啤酒之影響，且已達於不能安全駕駛之程度。被告於駕車當時是否達於不能安全
    駕駛之程度，仍應進一步調查。
四、經查：被告於肇事後之九十一年六月十六日下午六時三十分許檢測呼氣酒精濃度
    為0.09mg/l，有酒精濃度測試記錄紙乙紙在卷可稽。而依血液濃度約為呼氣濃度
    之二千一百倍換算，當時之血中酒精濃度約為18.9mg/dl。依據Widmark實驗模式
    ，血液中酒精濃度因人體代謝作用，每小時下降值約10至19mg/dl，據此推算肇
    事當時即當是下午四時五十分之血中酒精濃度約為35.5至50.4mg/dl，換算為呼
    氣酒精濃度約為0.17至0.24mg/dl，有法務部法醫研究所九十二年一月八日法醫
    毒字第０九一０００四四四八號函附卷可憑。而按汽車駕駛人有飲用酒類或其他
    類似物後其吐氣所含酒精濃度超過每公升零點二五毫克或血液中酒精濃度超過百
    分之零點零五以上者，不得駕車；汽車駕駛人，駕駛汽車經測試檢定有酒精濃度
    超過規定標準，處新台幣一萬五千元以上六萬元以下罰鍰，道路交通安全規則第
    一百十四條第二款、道路交通管理處罰條例第三十五條第一項第一款分別定有明
    文。則被告於肇事當時的呼氣酒精濃度，尚未達到行政罰處罰之標準，則其是否
    達於不能安全駕駛之程度，即非無疑。參諸前開證人甲○○亦證稱：其等在下午
    一、二點時烤肉，其有看到被告喝一瓶鋁罐臺灣啤酒，還有看其開第二罐，被告
    有睡覺，休息一下。後來其被搭載，大約開十幾、二十分鐘，當時開車狀態還算
    很穩定，沒有異常狀況，其沒有特別聞到酒味等語。目擊證人乙○○亦證稱：其
    當時在被害人隔壁，聽到嘰嘰嘎嘎叫，接下來車子就撞上，撞到後，被告就開門
    下來，其當時沒有聞到被告身上有無酒味等語。證人丁○○即現場處理之警員且
    證稱：本件是其到現場處理，被告當時還在現場，其沒有聞到酒精味道，當時被
    告還算清醒，答話都還有條理，只是看起來比較緊張等語。足徵被告於駕駛前開
    自用小客車，駕駛狀態尚稱穩定，並無異常，而肇事後亦無明顯酒味，且應答正
    常，客觀上亦無不能安全駕駛之情狀。從而尚難僅憑被告於肇事前曾經服用酒類
    並駕車失控肇事，即遽認被告該當服用酒類，不能安全駕駛動力交通工具而駕駛
    之要件，綜上所述，尚無充足證據足資認定被告有何刑法第一百八十五條之三公
    共危險罪犯行，此部分係屬不能證明被告犯罪，應為無罪之諭知。
據上論斷，應依刑事訴法第二百九十九條第一項前段、第三百零一條第一項，刑法第
二百七十六條第一項，第四十七條、第六十二條前段、道路交通管理處罰條例第八十
六條第一項，罰金罰鍰提高標準條例第一條前段，判決如主文。
本案經檢察官余若凡到庭執行職務。
中     華     民     國     九十二     年   二      月     二十七     日
                                  臺灣板橋地方法院交通法庭
                                      法  官    張宏節
右正本證明與原本無異。
如不服本判決，應於判決送達後十日內向本院提出上訴狀。
                                      書記官    黃介南
中     華     民     國     九十二     年     三      月       四       日
附錄本件論罪科刑法條：
刑法第二百七十六條第一項
因過失致人於死者，處二年以下有期徒刑、拘役或二千元以下罰金。


司法院資訊處製作；財團法人民間司法改革基金會備份。
